臺灣高等法院高雄分院刑事判決　　　　 94年度上訴字第488號
上　訴　人
即　被　告　甲○○
選任辯護人　孫嘉男律師
上列上訴人因違反槍砲彈藥刀械管制條例案件，不服臺灣高雄地
方法院93年度訴字第2893號中華民國94年3 月18日第一審判決（
起訴案號：臺灣高雄地方法院檢察署93年度偵字第16402 號），
提起上訴，本院判決如下：
     主  文
上訴駁回。
     事  實
一、甲○○明知具有殺傷力之土造子彈為違禁物，非經主管機關
    許可不得持有，竟基於持有子彈之犯意，於民國93年8 月15
    日上午11時許，在臺南縣永康市○○路411 號唐守義之住處
    ，由唐守義（所涉犯持有子彈部分另經檢察官移轉臺灣臺南
    地方法院檢察署偵辦中）將土造子彈20顆（其中具殺傷力之
    土造子彈19顆，另1 顆不具殺傷力，詳後理由所述）交予甲
    ○○，甲○○收受上開土造子彈後，即將之放置在唐守義之
    兄唐守信所有車牌號碼6S-1945 號自用小客車之右前座置物
    箱內，而未經許可，無故持有上開土造子彈。嗣於同日晚間
    9 時25分許，唐守義駕駛上開自用小客車搭載甲○○返回高
    雄，在高雄市○○區○○路與林森路之交叉路口因違規停車
    而為警盤查，經唐守義打開右前座之置物箱欲取出證件供查
    詢時，為警當場目視發現該置物箱內之上開土造子彈而查獲
    ，並扣得上開具有殺傷力之土造子彈19顆（其中6 顆業經送
    驗試射）。
二、案經高雄市政府警察局移送臺灣高雄地方法院檢察署檢察官
    偵查起訴。
　　理　由
壹、證據能力之論述；
    一、按被告以外之人於審判外之言詞或書面陳述，除法律有
        規定者外，不得作為證據；被告以外之人於偵查中向檢
        察官所為之陳述，除顯有不可信之情況者外，得為證據
        ；又被告以外之人於檢察事務官、司法警察官或司法警
        察調查中所為之陳述，與審判中不符時，其先前之陳述
        具有較可信之特別情況，且為證明犯罪事實存否所必要
        者，得為證據，刑事訴訟法第159 條第1 項、第159 條
        之1 第2 項、第159 條之2 分別定有明文。而所謂「被
        告以外之人」包括共同被告，此觀諸同法第159 條之立
        法理由謂：「被告以外之人審判外之言詞或書面陳述，
        原則上均不得作為證據，而將共同被告、共犯、被害人
        等審判外之陳述，同列入傳聞法則之規範，不以證人審
        判外之陳述為限。」等語即明。是如共同被告於司法警
        察調查中所為之陳述與審判中不符，惟先前之陳述具有
        較可信之特別情況，且為證明犯罪所必要，仍得作為被
        告有罪判決之認定依據。本件同時為警查獲之唐守義於
        偵查中向檢察官所為之陳述，其未曾提及檢察官在偵查
        時有不法取供之情形，被告亦未釋明上開供述有顯不可
        信之情況，依上開規定，其於偵查中之證言自均具有證
        據能力。至於唐守義於原審審理時就被告是否知情扣案
        之土造子彈之證述與警詢第4 次筆錄之所述並不相符，
        然唐守義上開於警詢第4次 筆錄錄音帶經原審於審理時
        當庭勘驗結果，該警詢筆錄依程序全程連續錄音，內容
        與警詢筆錄記載相同（見原審卷第67頁），其於原審審
        理時亦證稱：第4 次警詢筆錄是真的等語（見原審卷第
        62頁），且其所述與被告在警詢中之陳述相符，是其在
        警詢中之陳述自有可信之特別情況，且為證明被告有無
        持有子彈犯罪事實之必要，應有證據能力。
    二、內政部警政署刑事警察局槍彈鑑定書係高雄市政府警察
        局刑事警察大隊委請鑑定（見偵查卷第22頁），非由檢
        察官或法院選任或囑託為鑑定之機關，原係審判外之書
        面陳述，但此鑑定書已提示並告以要旨，被告已知係審
        判外之書面證據，未對此表示異議，本院酌以刑事警察
        局乃我國槍彈之主要鑑驗機關，人員均受專業訓練，並
        將鑑驗方法及程序俱載明其上，依同法第159 條之5 第
        2項規定，認適合作為證據。
貳、本件犯罪認定之證據及理由：
    一、訊據上訴人即被告甲○○固坦承有於上揭時、地為警在
        其搭乘之上開自用小客車之右前座置物箱內查獲土造子
        彈之事實，惟矢口否認有何非法持有子彈之犯行，辯稱
        ；唐守義交給伊的子彈，伊僅將之順手置放在自用小客
        車之前座置物箱，並無以自己實力支配持有之意思，並
        不構成非法持有子彈罪云云。
    二、然查，扣案之土造子彈確係由證人唐守義在上揭時、地
        交予被告後，再由被告將之置放在上開自用小客車之右
        前座置物箱內之事實，業據被告於警詢中供承在卷（見
        警卷第13頁背面），而被告於偵查中亦供稱：伊知道唐
        守義有子彈，很久以前唐守義有拿給伊看過，伊也知道
        車子裡有子彈，是8 月15日上午11點在唐守義家向唐守
        義拿的，然後放在車內等語（見偵查卷第5 頁、第6 頁
        ）。且被告在本院審理亦供承伊知道唐守義交給他的是
        本件扣案之子彈等語（本院卷第22頁）。又證人唐守義
        於第4 次警詢時亦稱：是伊叫甲○○將改造子彈放在車
        內之置物箱裡沒有錯等語（見警卷第11頁），復於偵查
        中供稱：子彈是甲○○於8 月15日上午11點在伊家向伊
        拿的，後來甲○○放在車內伊不知道等語（見偵查卷第
        5 頁），足證被告於收受唐守義交付時已明顯知悉唐守
        義所交予其收受者，確係土造子彈無訛。且查本件查獲
        過程是因唐守義打開右前座之置物箱欲取出證件供警查
        詢時，為警當場目視發現該置物箱內之上開土造子彈而
        查獲乙節，已經被告於警詢時所是認（見警卷第13頁）
        ，且觀諸查獲時置物箱內之照片所示（見警卷第37頁）
        ，該土造子彈係裝在透明之夾鏈袋內，並無以紙袋包裝
        之情形，再衡以該土造子彈倘若確有以紙袋包裝，則查
        獲之警員豈能以目視之方式即能發現該土造子彈，更足
        佐證被告確係知悉唐守義所交付之物係子彈而仍予以收
        受並放置於上開自用小客車前座之置物箱內。按未經許
        可無故持有槍枝、子彈罪，袛須未經主管機關許可，而
        將槍枝、子彈置於自己實力支配之下，罪即成立。本件
        被告明知證人唐守義所交付之物係土造子彈，仍予收受
        並置放在上開自用小客車前座置物箱內，且自其收受持
        有，以至唐守義駕駛該部自用小客車搭載被告甲○○為
        警察攔檢而在車前座置物箱內查獲本件子彈止（同日上
        午11時許至21時25分許）時間長達約10小時，客觀上已
        足認被告係將該等子彈置於自己實力支配之下，其具持
        有之犯意應堪認定。
    三、又扣案之子彈20顆經送內政部警政署刑事警察局鑑驗結
        果，送鑑改造八釐米子彈其中1 顆，經試射無法擊發，
        無殺傷力，另19顆，認均係土造子彈（具直俓約八mm金
        屬彈頭），採樣6 顆試射結果可擊發，認具殺傷力，此
        有該局93年9 月3 日刑鑑字第0930173074號槍彈鑑定書
        1 份在卷可憑（附於偵查卷第21頁），則上開土造子彈
        19 顆 均屬槍砲彈藥刀械管制條例所稱之子彈無誤。綜
        上所述，本件事證明確，被告犯行洵堪認定。
參、本件法律之適用及維持原審判決之理由
    一、核被告所為，係犯槍砲彈藥刀械管制條例第12條第4 項
        之未經許可持有子彈罪。公訴人認被告係犯同條項之寄
        藏子彈罪，然所謂寄藏，係指受人委託代為保管而言，
        本件被告係自唐守義處收受該土造子彈，其目的係為自
        己持有，而非為唐守義代為保管該土造子彈，已如前述
        ，是公訴人上開所認，尚有未洽，惟既與本院論罪法條
        相同，自無庸變更起訴法條，附此敘明。又公訴意旨另
        指被告尚有寄藏（持有）土造子彈1 顆之行為，而認其
        亦涉槍砲彈藥刀械管制條例第12條第4 項未經許可寄藏
        持有子彈罪等語。然該顆土造子彈經送內政部警政署刑
        事警察局鑑驗結果，送鑑改造8 釐米子彈1 顆，認係土
        造子彈（具直俓約8mm 金屬彈頭），試射結果無法擊發
        ，認不具具殺傷力，此有該局前開槍彈鑑定書1 份在卷
        可憑（見偵查卷第21頁），是就扣案該顆之子彈性質，
        難認該當槍砲彈藥刀械管制條例第12條第4 項所指之子
        彈，既不能證明被告犯罪，原應就此部分為被告無罪之
        諭知，然因公訴意旨認被告係以一個持有行為同時持有
        前開具有殺傷力之土造子彈共20顆，是此持有無殺傷力
        之子彈部分與前揭論罪科刑部分，有實質一罪之裁判上
        一罪關係，爰不另為無罪之諭知。又按槍砲彈藥刀械管
        制條例雖業已於94年1 月26日修正公布，並自同年月28
        日生效，惟該條例第12條第4 項關於未經許可持有子彈
        罪並未修正前，是本件並無適用法律比較新舊法之問題
        ，併予敘明。
    二、原審因而依槍砲彈藥刀械管制條例第12條第4 項之規定
        並審酌被告無故持有子彈，危害社會治安非輕，惟其於
        犯後之警詢及偵查中坦承犯行，且純因朋友交付而收受
        持有上開子彈，情節非重等一切情狀，量處被告有期徒
        刑10月，併科罰金新台幣5 萬元之輕度刑，並就罰金部
        分諭知易服勞役之折算標準。復說明扣案之土造子彈13
        顆，均係屬違禁物，均應依刑法第38條第1 項第1 款之
        規定，併予宣告沒收。至於扣案之另7 顆土造子彈均經
        鑑定試射，其中1 顆因無法擊發，判定為無殺傷力，另
        6 顆則均業已擊發而無殺傷力，因已不具子彈之特性，
        核與違禁物有別，故不予宣告沒收。原審之認事用法均
        無違誤，量刑亦甚妥適，被告上訴意旨仍執前詞，矢口
        否認持有子彈犯罪，指摘原判決不當，自無足取，被告
        上訴為無理由，應予駁回。
    三、被告被訴未經許可寄藏槍砲之主要組成零件部分已經原
        審為無罪判決，未經上訴而確定，自不在本院審理範圍
        ，附此敘明。
據上論斷，應依刑事訴訟法第368條，判決如主文。
本案經檢察官張其主到庭執行職務。
中　　華　　民　　國　　94　　年　　6 　　月　　9 　　日
                  刑事第一庭  審判長法  官 郭雅美
                                    法  官 江泰章
                                    法  官 莊崑山
以上正本證明與原本無異。
如不服本判決應於收受本判決後10日內向本院提出上訴書狀，其
未敘述上訴理由者，並得於提起上訴後10日內向本院補提理由書
狀（均須按他造當事人之人數附繕本）「切勿逕送上級法院」。
中　　華　　民　　國　　94　　年　　6 　　月　　9 　　日
　　　　　　　　　　　　　　　　　　書記官  張文斌
附錄本判決論罪科刑法條：
槍砲彈藥刀械管制條例第12條第4 項
未經許可，持有、寄藏或意圖販賣而陳列子彈者，處5 年以下有
期徒刑，併科新臺幣300萬元以下罰金。
